【裁判字號】    98,易,266
【裁判日期】    980619
【裁判案由】    竊盜
【裁判全文】
臺灣雲林地方法院刑事判決               98年度易字第266號
公  訴  人  臺灣雲林地方法院檢察署檢察官
被      告  甲○○
上列被告因竊盜案件，經檢察官提起公訴（98年度偵字第601 號
），本院判決如下：
    主  文
甲○○無罪。
    理  由
一、公訴意旨略以：被告甲○○意圖為自己不法之所有，於民國
    97年12月24日上午9 時許，趁四下無人之際，攀爬蹲伏在丙
    ○○與其夫林宗德所有，位於雲林縣古坑鄉棋盤村興園51號
    住處之圍牆上，徒手竊取丙○○所有晾曬於圍牆邊曬衣架上
    之內褲1 件，得手後，正以鼻子嗅聞之際，為自外返回之丙
    ○○當場發現，被告一時心虛，隨即將該內褲棄置在地，轉
    身跳下圍牆逃離現場，因認被告涉犯刑法第320 條第1 項之
    竊盜罪嫌。
二、按犯罪事實應依證據認定之，無證據不得認定犯罪事實；不
    能證明被告犯罪者，應諭知無罪之判決，刑事訴訟法第154
    條第2 項、第301 條第1 項分別定有明文。次按刑事訴訟法
    第161 條已於91年2 月8 日修正公布，其第1 項規定：檢察
    官就被告犯罪事實，應負舉證責任，並指出證明之方法。因
    此，檢察官對於起訴之犯罪事實，應負提出證據及說服之實
    質舉證責任。倘其所提出之證據，不足為被告有罪之積極證
    明，或其指出證明之方法，無從說服法院以形成被告有罪之
    心證，基於無罪推定之原則，自應為被告無罪判決之諭知（
    最高法院92年臺上字第128 號判例意旨參照）。再按刑法竊
    盜罪之成立，除須有竊取他人財物之行為外，尚以行為人有
    為自己或第三人不法所有意圖之主觀違法要件，始足當之，
    如其目的僅在供自己使用收益，並無不法所有之意圖，即與
    竊盜罪之構成要件不符（最高法院75年度臺上字第8 號裁判
    意旨參照）。
三、公訴意旨認被告涉有上揭罪嫌，係以被告之供述、證人即告
    訴人丙○○之指訴、證人林宗德之證言、切結書、贓物認領
    保管單各1 紙、現場照片及被告住處照片共12張等，作為其
    所憑之論據。訊據被告否認有上開被訴犯行，辯稱：我沒有
    拿丙○○的內褲，當時我看他們那裡在鋪柏油，我是站在我
    們那裡的圍牆看柏油鋪到那裡，我沒有過去他們那裡云云。
    經查：
    (一)證據能力部分：
      1.按被告以外之人於審判外之言詞或書面陳述除法律有規
        定者外，不得作為證據，刑事訴訟法第159 條第1 項定
        有明文，而所謂法律有規定者，即包括同法第159 條之
        1 至之5 所規定傳聞證據具有證據能力之例外情形。故
        如欲採被告以外之人於審判外之言詞為證據時，必須符
        合法律所規定之例外情形，方得認其審判外之陳述有證
        據能力（最高法院94年度臺上字第948 號判決意旨參照
        ）。本件證人丙○○、林宗德於警詢時所製作之筆錄，
        均係被告以外之人，於審判外之陳述，屬傳聞證據，且
        被告對於上開筆錄亦表示不同意作為證據使用（本院卷
        第12頁），依刑事訴訟法第159 條第1 項規定，上開證
        人於警詢中之陳述自不具有證據能力。
      2.次按被告以外之人於偵查中向檢察官所為之陳述，除顯
        有不可信之情況者外，得為證據，刑事訴訟法第159 條
        之1 第2 項定有明文。證人丙○○、林宗德於檢察官偵
        查中具結後所為之陳述，因檢察官原則上均能遵守法律
        規定，不致違法取供，且其等於偵查中向檢察官所為之
        陳述，又無顯不可信之情況，揆諸前開規定，證人丙○
        ○、林宗德於偵查中向檢察官所為業已具結之陳述，自
        得作為證據使用。
    (二)被告於97年12月24日上午9 時許，有爬上丙○○、林宗德
      位於雲林縣古坑鄉棋盤村興園51號住處之圍牆上，蹲在該
      處嗅聞丙○○所有、晾曬於圍牆邊曬衣架上之內褲，適為
      自外返家之丙○○當場發現，被告隨即將該內褲棄置在地
      ，轉身跳下圍牆逃離現場等事實，業據證人丙○○於偵查
      中及本院審理時證述明確，證人丙○○於偵查中證稱：被
      告沒有侵入我住宅竊取內褲，他只是爬上我們的圍牆，偷
      拿了我的內褲來聞，他看到我之後立即將內褲丟了逃走，
      我的內褲是晾在圍牆下，當日我看到被告站在圍牆上，手
      拿著我內褲在聞（偵卷第48頁）；於本院審理時證稱：97
      年12月24日上午9 時的時候，我發現被告去我家，那天我
      們忙著要去柳丁園收柳丁，因為有事情臨時要回去拿剪刀
      ，我家前面有馬路，我把機車停在旁邊用走的，當時我牽
      著我的小兒子進去大門，後來我就看到被告蹲在我家圍牆
      上面，手上拿著我的內褲，我還跟他對望1 、2 秒，我就
      看到他順手把我的內褲丟掉，他就轉身挪2 、3 步，跳到
      隔壁阿婆家逃走了，我的內褲是跟其他衣服、襪子吊在圓
      形衣架上，被告拿了1 件，我當場有看到被告在聞，我們
      對望之後被告就跑了，隨手把我的內褲丟在晾衣服的下面
      ，就是如偵卷第14頁下方照片所示等語（本院卷第21至26
      頁），所為證述前後一致，並有現場照片4 張、贓物認領
      保管單1 紙在卷可佐（偵卷第13至15頁），證人丙○○上
      開證述與現場照片所呈現圓形衣架上，僅內褲掉在衣架下
      方之情形相符。反觀被告於警詢時已自承：我確實有爬牆
      至丙○○住宅蹲於圍牆上方，我怕丙○○誤認我是小偷，
      所以見到她時我立即翻牆離開（偵卷第8 頁），於偵查中
      則翻異前詞，改稱：我沒有爬上丙○○住處的圍牆，我是
      站在我住處與蔡姓鄰居的圍牆上，那裡離丙○○住處還有
      一段距離，因為我看到柏油用好了，所以趕緊離開現場（
      偵卷第23頁）；於本院審理時亦翻稱：我當時是站在我們
      那裡的圍牆，沒有過去他們那裡（本院卷第11頁反面），
      所為供述已前後不一。而參以證人丙○○於案發當時係因
      工作關係臨時返家，若確無此事，當無立即報警處理之必
      要，況丙○○與被告之間並無仇恨，衡情應無將自己內褲
      置於衣架下方，再設詞誣攀或虛構情節，以陷害被告之理
      ，是丙○○上開證述堪信為真實，此部分事實堪以認定。
      被告所辯：沒有拿丙○○的內褲，我是站在我們那裡的圍
      牆看柏油鋪到那裡，我沒有過去他們那裡云云，不足採信
      。
    (三)惟本件依證人丙○○案發當時所見，被告係蹲伏在圍牆上
      嗅聞其內褲，以丙○○與被告2 人住處距離甚近，被告若
      有為自己或他人不法所有之意圖，則其於取得該內褲後，
      本可立即逃逸返家，而無需待在現場嗅聞，以致讓人當場
      發現而自曝其犯行之理，且丙○○於本院審理時證稱：被
      告之前還有4 、5 次拿內褲的紀錄，有幾次有拿走，有幾
      次沒有，沒有拿走的就是在現場聞，然後被我發現（本院
      卷第23頁）；證人即丙○○之配偶林宗德於偵查中亦證稱
      ：切結書所書立的當日下午11時30分許，我坐在客廳抽菸
      ，我從窗戶看到有人在翻看我太太的內衣褲，我就打開大
      門大喊你在幹什麼，並立即追捕該人，後來在大門口處抓
      到被告（偵卷第48頁），於本院審理時證稱：以前寫那張
      切結書，是看到被告跑到我們家曬衣服的那裡，我去的時
      候他剛好在聞內褲，那次確實有看到被告在聞內褲（本院
      卷第27頁反面至28頁），並有切結書1 紙在卷足憑，堪可
      採信，證人丙○○、林宗德2 人均一致證稱被告先前亦曾
      有嗅聞他人內褲之行為，此次又因嗅聞內褲當場遭丙○○
      發現，可認被告確有嗅聞他人內褲之癖好，其拿取該內褲
      之目的，僅係暫時拿來嗅聞而已，主觀上並無為自己或他
      人不法所有之意圖，所為核與竊盜罪之構成要件不符。再
      公訴人所舉之其他證據，僅足以證明被告有拿丙○○之內
      褲嗅聞，遭丙○○當場發現等情，均不足為被告是否意圖
      不法所有之不利認定。
四、本件公訴人所提出之證據，不足為被告有罪之積極證明，無
    從說服本院以形成被告有罪之心證，依前揭條文及判例意旨
    ，應為被告無罪判決之諭知。
據上論斷，應依刑事訴訟法第301 條第1 項，判決如主文。
本案經檢察官乙○○到庭執行職務。
中    華    民    國    98    年    6     月    19    日
                  刑事第四庭    法  官  王  素  珍
以上正本證明與原本無異。
如不服本判決應於收受判決後10日內向本院提出上訴書狀，並應
敘述具體理由；其未敘述上訴理由者，應於上訴期間屆滿後20日
內向本院補提理由書（均須按他造當事人之人數附繕本）。「切
勿逕送上級法院」。
                                書記官  吳  伊  婷
中    華    民    國    98    年    6     月    19    日


司法院資訊處製作；財團法人民間司法改革基金會備份。
